臺灣臺南地方法院刑事判決　　　　　　　　　　　　　　九十年度易字第一六一號
　　公　訴　人　臺灣台南地方法院檢察署檢察官
　　被　　　告　丁○○
　　　　　　　　戊○○
　　　　　　　　乙○○
　　　　　　　　壬○○
　　　　　　　　庚○○
　　　　　　　　丙○○
　　共　　　同
　　選任辯護人　楊丕銘
右列被告等因贓物案件，經檢察官提起公訴（八十九年度偵字第九五五七號），本院
判決如左：
    主  文
丁○○、戊○○、乙○○、壬○○、庚○○、丙○○均無罪。
    理  由
一、公訴意旨略以：被告丁○○係位於台南市○○○路○段一六六號「中日汽車材料
    行」負責人（該材料行原係丁○○之弟甲○○經營，甲○○於民國八十九年五月
    間因案入監服刑，由丁○○接手經營），被告戊○○則擔任該材料行之會計，負
    責接洽客戶，被告乙○○、壬○○、庚○○、丙○○四人則受丁○○僱用，在該
    材料行擔任舊車解體、材料分類之工作。渠等均明知車牌號碼：９Ｆ─８５６３
    號白色中華牌自小客車（係利谷企業股份有限公司所有，供被害人辛○○使用，
    於八十九年五月二十八日上午在台南市○○路○段與府連路口為不詳姓名之人所
    竊）一輛，並無任何車籍證件，顯屬來源不明之贓物，竟由被告丁○○收受後交
    予被告乙○○、壬○○、庚○○、丙○○等四人予以解體，並將所分解之零件分
    類整理後，欲予販售圖利，因認被告丁○○等六人均涉刑法第三百四十九條第一
    項之收受贓物罪嫌等語。
二、按犯罪事實應依證據認定之，無證據不得推定其犯罪事實；又不能證明被告犯罪
    者，即應諭知無罪之判決，刑事訴訟法第一百五十四條、第三百零一條第一項、
    分別定有明文。
三、本件公訴人認被告丁○○等六人共同涉有刑法第三百四十九條第一項之收受贓物
    罪嫌，無非以被告丁○○自承經營中日材料行，並雇用被告戊○○、乙○○、壬○○、庚○○、丙○○協助其業務，而警方於八十九年八月十五日十五時許，至
    中日汽車材料查獲零件一批，經被害人辛○○指認，係其於八十九年五月二十八
    日在台南市○○路○段與府連路口失竊之車牌號碼：九Ｆ—八五六三號自用小客
    車所拆解之零件，且被告乙○○等人於警訊中均陳稱知悉中日汽車材料行所陳列
    之零件上之號碼，均有損毀跡象，其等知道可能係贓物；又原中日汽車材料行經
    營者即被告丁○○之弟甲○○於偵查中亦表示不知警察查獲之自用小客車係從何
    而來等語為據，從而認被告丁○○等六人知悉前開零件係贓物而故為收受，均涉
    犯刑法收受贓物罪嫌。
四、訊據被告丁○○於本院審理時，固坦承自八十九年四月間起，擔任原為其弟甲○○經營之中日汽車材料行之負責人，並將原已任職於中日材料行之被告戊○○、
    乙○○、壬○○、庚○○、丙○○續行雇用等情；被告戊○○、乙○○、壬○○
    、庚○○、丙○○則均坦承任職於中日汽車材料行等情；惟被告丁○○等六人均
    否認涉有收受贓物罪嫌，均辯稱：警方查扣之汽車零件並非被害人辛○○失竊之
    車牌號碼：九Ｆ—八五六三號自用小客車零件，伊等均未收受贓物等語。經查：
（一）被告丁○○自八十九年四月間起，擔任中日材料行之負責人，並雇用被告戊○○、乙○○、壬○○、庚○○、丙○○等人一節，業據被告丁○○、戊○○、
      乙○○、壬○○、庚○○、丙○○等人於偵審中自承不諱，核與證人甲○○於
      偵審中所證相符，被告丁○○等人此部分自白與事實相符，應堪採信。
（二）公訴意旨認警方於八十九年八月十五日十五時許，在中日汽車材料行查獲之汽
      車零件係被害人辛○○之失竊車輛，係以警方查獲前開零件時，曾命被害人辛○○進行指認等情為據，惟證人即當日查獲前揭汽車零件之警員己○○於本院
      調查時結證證稱：「當天看到廠房內各種材料依零件類別分門別類放置，零件
      上面都有編號，是用類似油漆的筆在每個零件上面塗寫原車車號，本件就是依
      車號組合而成。被害人的車子會被發現是因為車子上的條碼有被刮過痕跡，單
      從條碼無法辨識，我們是依據警用電腦分析結果，認為這部車子可能是本件被
      害人失竊的車子，所以才請被害人當天從台北下來指認。」、「當天是看編號
      二二七的零件似乎是剛被拆卸的，所以我們將編號二二七的零件蒐集並將之組
      合起來，幾乎可以完成壹台車，我們再根據警用電腦判斷，應該是被害人失竊
      之車輛，才通知他下來指認。」等語（參見本院九十年五月十日訊問筆錄），
      惟被告丁○○於本院調查時供稱：證人己○○所述「２２７」之編號，本係「
      權威車訊」雜誌上，就中華汽車「ｌａｎｃｅｒ」款式車輛之編號，其依據前
      開雜誌就各款車輛之編號，將零件分類，以便尋找等語，核與被告庚○○、乙○○等人經隔離訊問後，所供相符，並有被告丁○○提出權威車訊雜誌一本附
      卷存參，是被告丁○○前開所供，尚非無據。復參以前開查獲之零件上之「２
      ２７」編號，與被害人辛○○遺失之前開車輛之車牌號碼九Ｆ—八五六三號全
      然不符，證人己○○竟得以此推斷為被害人辛○○所失竊之車輛，似嫌無據。
      另被害人辛○○於本院調查時亦陳稱：（問：本件當天你有領回什麼東西？）
      「當天我人在台北，警察打電話給我說我的車子找到了，叫我到台南來領車，
      我到台南時看到的車子是一堆零件，警察告訴我在那段時間，白色中華汽車只
      有我遺失，他說那堆零件就是我的。」、（當天零件有沒有找到什麼特徵是屬
      於你的？）、「都沒有。是警察告訴我的，我就領回去了。車子是公司買給我
      的，我也不是很熟。」、（問：是否有將音響領回？）「是的。音響裡面ＣＤ
      不見了。除此之外沒有其他特徵可資辨認。因為整台車拆散了。我也無從辨認
      。」、（問：車子儀表板及內裝是何顏色？）「我真的記不清楚。我只開了約
      兩個月零九天，又是公司的車子，我只能確定我有將ＣＤ放進去。當時我下來
      認車時，是警察一直告訴我這台車就是我的。我才將車領回的，之後我就通知
      保險公司把車子領回去。」等語（參見本院九十年八月二日訊問筆錄），是依
      被害人辛○○所開所述，其對該失竊車輛之記憶本非清晰，甚連儀表板及內裝
      顏色等事項，均已無記憶，而其指認音響之依據，亦僅記得曾將ＣＤ放入音響
      ，然依被害人辛○○所述，警方命其指認前開零件之音響時，其內已無ＣＤ，
      且該批零件亦無特徵足資認定係其所有。綜此，被害人辛○○於警方查獲前開
      零件時所為之指認，存有嚴重瑕疵，尚難引為對被告丁○○等人不利之認定。
      另警方於前揭時地查扣之零件經被害人辛○○於申報失竊保險時，交付予華南
      產物保險公司，嗣經華南產物保險公司轉售予青山汽車材料有限公司，且前開
      零件中，並無足資辨識原車之相關紀錄等情，有華南產物保險公司九十年十月
      九日高車九十字第００一號及青山公司九十一年二月十一日回函各一份在卷可
      稽，是依現存零件狀況，亦無證據足認該批零件確屬被害人辛○○失竊之前開
      車輛所有，綜此，依本院調查證據所得，並無實證足認警方於前揭時地查獲之
      前開零件確屬被害人辛○○失竊之前開車輛零件。
（三）證人甲○○於本院審理時證稱：偵查中應訊時，檢察官雖曾提示查獲之照片供
      其辨識，惟前揭照片係散裝零件，而中日汽車材料行之零件本屬多輛汽車拆解
      而得，伊僅能確認係屬何車種之零件，並無法確認前開零件係何車拆解而得，
      故告知檢察官不知該批零件從何而來等語，另考量現今車輛零件均係工廠大量
      製造，具有類化特性，苟非曾經人為特別處理，或因使用者習慣產生之痕跡等
      特徵，實無從僅以零件之照片即行指認該批零件原屬何車所有，證人甲○○前
      開證詞與常情相符，尚非無據。自難僅以證人甲○○無法確認照片所示零件原
      係何車所有，即認前揭零件確係被害人辛○○失竊之前揭車輛零件，進而認定
      被告丁○○等人均涉收受贓物罪。
（四）被告乙○○、壬○○與庚○○等人雖於警訊中供稱，其等依據工作經驗，中日
      汽車材料行內部分零件上之編號，均已塗消，可能係來源不正之贓物等語，惟
      被告乙○○等人於本院調查時亦供稱，此僅係其等猜測之詞，並非確實有收受
      贓物之舉，是被告乙○○等人於警訊中所供是否與事實相符已非無疑，況本案
      查獲之零件並非被害人辛○○失竊車輛之零件一節，已如前述，縱被告乙○○
      等人就中日材料行內之零件來源有所懷疑，然既未查獲贓物，自難論以被告乙○○等人收受贓物罪嫌。
五、綜上所述，依本院調查證據所得，並無實證足認警方於被告丁○○經營之中日材
    料行中查獲之前開零件確屬被害人辛○○遺失之車牌號碼：九Ｆ—八五六三號自
    用小客車所拆解之零件，亦無他證足認該批零件確屬他人所為財產犯罪之贓物，
    是被告丁○○、戊○○、乙○○、壬○○、庚○○、丙○○等人所為，自與刑法
    第三百四十九條第一項之收受贓物罪構成要件有間，此外復查無其他積極證據足
    資證明被告丁○○等六人確有公訴意旨所指收受贓物犯行，揆諸首開說明，犯罪
    尚屬不能證明，應為無罪之諭知。
據上論斷，應依刑事訴訟法第三百零一條第一項，判決如主文。
本件經檢察官柯怡伶到庭執行職務。
中      華      民      國    九十一    年      四      月     三十     日
                              臺灣臺南地方法院刑事第四庭
                                  法  官    卓  穎  毓
右正本證明與原本無異
如不服本判決應於送達後十日內向本院提出上訴狀
                                  書記官    黃  子  起
中      華      民      國    九十一    年      五月      二      日
